【裁判字號】    95,再,55
【裁判日期】    950821
【裁判案由】    考試
【裁判全文】
臺北高等行政法院裁定
                                     95年度再字第00055號
再審聲請人  甲○○
再審相對人  考試院
代  表  人  乙○○院長）住同.
上列當事人間因考試事件，再審聲請人向最高行政法院對該院中
華民國94年11月24日94年度裁字第2556號裁定聲請再審。最高行
政法院則於中華民國95年4 月20日作成95年度裁字第752 號裁定
，將該案裁定移送本院審理，本院裁定如下：
    主  文
再審之聲請駁回。
再審聲請費用由再審聲請人負擔。
    事  實
壹、按對裁定聲請再審者，依行政訴訟法第283 條規定，必須原
    裁定具有同法第273 條各款所列情形之一者，始得準用同法
    第273條至282條之規定聲請再審。
貳、而法院對再審構成要件之審查及其處理程序，則如下述：
  一按當事人對於行政法院之裁定，聲請再審者，須有行政訴訟
    法第273 條、第274 條所定情形之一者，方得為之。且須遵
    守法定不變期間之限制。另聲請人再審者，因準用行政訴訟
    法第277 條第1 項第4 款規定之故，亦應於聲請書狀內表明
    再審理由及關於再審理由之證據。如未表明者，無庸命其補
    正（最高行政法院67年判字第738 號判例參照）。因此如果
    再審聲請不符法定程序與程式要件者，其聲請即非合法者，
    法院勿庸命其補正，得逕以聲請不合法為由，準用行政訴訟
    法第278 條第1 項之規定，以裁定駁回之。
  二而有關「再審理由」之審查，再審聲請人必須指明確定裁定
    有如何合於法定再審事由之具體情事始為相當，倘未依法表
    明，則其再審之聲請即非合法。又再審聲請人主張之具體事
    由與再審之訴構成要件全然不符者亦同。
  三又再審聲請人主張之再審事由，無法由外觀直接判斷與再審
    聲請之構成要件是否相符，但經法院調查結果，發現再審聲
    請人主張之再審事由，形式上完全不符行政訴訟法第273 條
    、第274 條所定之再審構成要件事由者，法院則可準用行政
    訴訟法第278 條第2 項之規定，以再審之聲請顯無理由，直
    接以裁定駁回之。
參、而本件再審聲請人提起本件再審之聲請，其雖引用行政訴訟
    法第273 條第1 項12、13款據為其再審事由，但基於下述理
    由，聲請人之主張內容一望即知與該二款所定之再審事由不
    符，是其再審之訴不合法，應以裁定駁回之。茲說明如下：
  一按行政訴訟法第273 條第1 項第12款所定「當事人發見就同
    一訴訟標的在前已有確定判決或和解.... 者 」，係指同一
    事件已經和解或法院已為判斷而有確定裁判存在者而言。而
    本案聲請人所指之確定裁判則為本院93年度訴更一字第33號
    判決，但該案審理之訴訟標的為「否准聲請人請求閱覽其參
    與90年度律師高考之原試卷」之行政處分。而與本案有關之
    本院90年度訴字第4820號確定判決，其訴訟標的則為「否准
    聲請人請求閱覽其參與89年度律師高考之原試卷」之行政處
    分。二者即使法律爭點相同，但仍非屬同一訴訟標的。
  二又按行政訴訟法第273 條第1 項第13款所定「發現未經斟酌
    （且斟酌結果足以使其可受較有利益裁判）之證物」之再審
    事由，乃是指在原確定判決審理終結前，該項證物（限於物
    證及書證，但不包括人證在內）已存在，但基於當時之時空
    背景，當事人客觀上無法知悉有此證物存在而加以引用。且
    此項證物對原確定判決之判斷結論具有「重要性」，一旦被
    斟酌，即可改變原來確定判決之判斷結論而言。但本案再審
    聲請人所指事後發現之「未經斟酌證物」，無非是所謂「網
    路新聞」云云。但再審聲請人並未提出該「網路新聞」之內
    容，也未指明該新聞本身到底是可以證明待證事實之證據，
    還是一則法律意見之轉述，無從判斷是否為本案之「未經斟
    酌證物」。
肆、總結以上所述，再審聲請人之再審聲請不合法，爰以裁定駁
    回之。
伍、依行政訴訟法第283 條、第278 條第1 項、第104 條、民事
    訴訟法第95條、第78條，裁定如主文。
中    華    民    國    95    年     8    月   21     日
                        第五庭審判長  法  官  張瓊文
                                      法  官  蕭忠仁
                                      法  官  帥嘉寶
上為正本係照原本作成。
如不服本裁定，應於送達後10日內向本院提出抗告狀（須按他造
人數附繕本）。
中    華    民    國    95    年     8    月   21     日
                                      書記官  蘇亞珍


司法院資訊處製作；財團法人民間司法改革基金會備份。
